臺灣雲林地方法院刑事判決　　　　　　　 95年度訴字第808號
公　訴　人　臺灣雲林地方法院檢察署檢察官
被　　　告　乙○○
指定辯護人　本院公設辯護人　甲○○
上列被告因違反槍砲彈藥刀械管制條例案件，經檢察官提起公訴
（95年度偵字第5023號），本院判決如下：
    主  文
乙○○無罪。
    理  由
一、公訴意旨略以：被告乙○○於民國（下同）95年8 月以後某
    日起，非法取得具殺傷力之改造手槍一支（仿FN廠半自動手
    槍製造之金屬槍枝，車通金屬槍管內阻鐵改造而成之改造手
    槍、含彈匣一個、槍枝管制編號0000000000號），即未經許
    可而無故持有。嗣於95年10月5 日14時30分許，為警接獲檢
    舉，在被告所有停放在雲林縣麥寮鄉三盛村許厝32-50 號前
    處之車號8573-EX 號自小客車右前輪懸吊系統處，當場起出
    以鐵絲綑綁於該處之上開改造手槍一把。因認被告涉嫌違反
    槍砲彈藥刀械管制條例第八條第四項未經許可無故持有改造
    手槍罪云云。
二、按犯罪事實應依證據認定之，無證據不得認定犯罪事實。又
    不能證明被告犯罪者，應諭知無罪之判決，刑事訴訟法第15
    4 條第2 項、第301 條第1 項分別定有明文。又檢察官就被
    告犯罪事實，應負舉證責任，並指出證明之方法。刑事訴訟
    法第161 條第1 項亦有明文。因此，檢察官對於起訴之犯罪
    事實，應負提出證據及說服之實質舉證責任。倘其所提出之
    證據，不足為被告有罪之積極證明，或其闡明之證明方法，
    無從說服法官以形成被告有罪之心證，基於無罪推定之原則
    ，自應為被告無罪判決之諭知（最高法院92年度台上字第12
    8 號判例參照）。
三、查本件公訴人認被告涉有前揭犯行，無非以(一)證人潘善河之
    警詢筆錄；(二)槍彈鑑定書一份及照片四張；(三)扣案改造手槍
    一把及(四)被告之警詢及檢察官訊問筆錄等為其證明方法。辯
    護人則於本院聲請調查台塑關係企業總管理處麥寮管理部函
    、自願受搜索同意書、扣押物證明書及指紋鑑驗報告書，並
    聲請詰問證人丁○○及丙○○。被告固坦承於上揭時、地，
    在其所有自小客車右前車輪懸吊系統處，遭警查獲改造手槍
    一把等情不諱，惟堅決否認有何違反槍砲彈藥刀械管制條例
    案件犯行。辯稱：該改造手槍非其所有，且不知何人所有等
    語。經查：
  (一)雲林縣警察局臺西分局員警丁聰編、李建華、丁○○及吳文
    堂於95年10月5 日14時15分許，在雲林縣麥寮鄉三盛村許厝
    32之50號前，經被告同意，搜索其所有車號8753-EX 號自小
    客車，在該車右前輪懸吊系統處，扣得改造手槍一把（含彈
    匣一個）等情，業據被告於本院坦承不諱，並有自願受搜索
    同意書、扣押物品收據證明書及查獲照片四張在卷可稽（警
    卷4 、9 、16、17頁），復有上開改造手槍一支扣案可證。
    而該改造手槍經送鑑定，結果認「送鑑手槍壹枝（槍枝管制
    編號0000000000），認係由仿FN廠半自動手槍所製造槍枝，
    車通金屬槍管內阻鐵而成之改造手槍，機械性能良好，可擊
    發適用之子彈，認具殺傷力」等情，有內政部警政署刑事警
    察局95年10月25日刑鑑字第0950154395號槍彈鑑定書一份在
    卷可佐。是雲林縣警察局臺西分局員警，在上揭時、地，查
    獲具有殺傷力之改造手槍一把之事實，堪以認定。惟該改造
    手槍，是否確屬被告所有，則應另有積極證據認定，本院甚
    難僅以該改造手槍，係在被告所有車輛右前輪懸吊系統處查
    獲，即認屬被告所有無誤。
  (二)被告於本院供稱：上開改造手槍遭查扣時，係用鐵絲纏繞，
    綁在車下等語（詳本院卷32頁），經核與證人丁○○於本院
    證稱：報案人於報案時，便表示槍藏放在右前輪懸吊系統處
    ，搜索時發現槍是用鐵絲綁在懸吊系統處，約拆了十多分鐘
    才拆開等語相符（詳本院卷74、75頁）。復參酌卷附現場照
    片所示，上開改造手槍，經證人丁○○拆下後，槍身及扳機
    處，均纏繞鐵絲。足見，藏放者將該改造手槍以鐵絲牢固綁
    在車輛右前輪懸吊系統處。然持有槍枝者，為避免其持有槍
    枝犯行遭警查獲，在無必要使用槍枝之情形下，必藏放在隱
    密處所，待使用時，諸如取出把玩炫耀他人，持以恐嚇他人
    或供己防身之用，再取出攜帶之。而雲林縣警察局臺西分局
    員警，在被告所有車輛右前輪懸吊系統處，查獲上開改造手
    槍。該處位置不僅位於車體外部，使一般人均可接觸藏放，
    更有不易取出及裝置之特性。因此，藏放者以鐵絲牢牢綑綁
    槍枝，亦有不願讓槍枝在車輛行進中掉落之意思。此外，槍
    枝放置在右前車輪懸吊系統處，於車輛行進過程中，易因砂
    石摩擦，損壞槍枝外觀；更可能因水氣潮濕，導致槍枝生鏽
    ，嚴重會因而無法使用。因此，證人丁○○亦於本院證稱：
    依職務經驗顯示，少有將槍藏放在懸吊系統等語（詳本院卷
    75頁），應屬實情。是以，上開扣案改造手槍之藏放處所及
    方法，易使人懷疑有無由他人放置，進而誣陷被告之可能。
  (三)又證人即津華汽車修理廠負責人潘善河於警詢證稱：被告所
    有車號8573-EX 號自小客車，於95年9 月26日至維修廠保養
    保養時曾檢視底盤，並拆卸四個輪胎，修理煞車系統，未發
    現可疑物品等語（詳偵卷17、18頁）。是以，上開扣案槍枝
    ，係於95年9 月26日起，至同年10月5 日間，遭人放置在右
    前車輪懸吊系統處無誤。而該段時間約僅10日。若係被告放
    置，或曾持以把玩炫耀他人，則槍枝上當留有清晰指紋，以
    供比對。雲林縣警察局臺西分局員警於查獲槍枝後，由臺西
    分局偵查隊送雲林縣警察局鑑定，結果認為「證物上之指紋
    ，因紋線模糊不清、特徵點不足，無法比對」，有雲林縣警
    察局指紋鑑驗報告書一紙在卷可佐（詳偵卷12頁）。是扣案
    改造手槍上，既未檢驗出留有被告指紋，則應為有利於被告
    之認定。
  (四)證人丙○○於本院證稱：與被告認識二年多，在同一家公司
    上班，從事配管工作，均同住在公司所提供位於雲林縣麥寮
    鄉三盛村宿舍，95年10月5 日當天，從早上吃早餐、上班，
    中午休息直到下午警察查獲槍械為止，除上廁所曾短暫離開
    約四、五分鐘外，其餘均與被告在一起。與被告在一起時，
    確定未見被告拿槍枝，亦未見被告在藏放東西。不知道自己
    及被告在台塑公司的出入廠卡號，那天進去台塑的時間，與
    被告相距約幾分鐘，因為被告要停車，我先進去，進去後，
    被告一下子就進去。中午十二點多一起離開台塑。在台塑工
    作，因門口有警衛核對身分，不可能未刷卡便離開廠區，如
    被查獲，以後便無法進入工作，且會被扣錢等語（詳本院卷
    77至80頁）。證人丙○○與被告為同事關係，相處二年多，
    其證言是否可信，應參酌其他客觀事證。依據台塑關係企業
    總管理處麥寮管理部95年12月18日（95）麥總字第11712 號
    函（本院卷37至55頁）所示，被告所持用之入場證卡號為C4
    2808，95年10月5 日入場時間為7 時48分23秒，出場時間為
    12時6 分54秒；證人丙○○所持用之入場證卡號為C42810，
    95年10月5 日入場時間為7 時47分45秒進入，12時6 分54秒
    出場。是證人丙○○於本院所證關於入出場時間，與客觀事
    證相符。此外，辯護人於第一次準備程序聲請詰問證人丙○○，並表明待證事項為「被告於95年10月5 日8 時至12時均
    在廠區工作」時，本院尚未向台塑關係企業總管理處麥寮管
    理部函調上開資料。是以，被告經辯護人向法院聲請傳喚證
    人丙○○，並非係在查知當天相關人士之進出場資料後，始
    決定傳喚證人丙○○，而係基於被告本身之記憶所為之決定
    。況且，被告與證人丙○○在台塑六輕廠區之入場證卡號僅
    相隔二號，足徵其所證與被告在同一公司，作相同工作一節
    ，尚非虛偽。是證人丙○○於本院所證情節，應可採信。依
    此，被告於95年10月5 日起床時起，至遭警查獲為止，均與
    證人丙○○在一起，且未為藏放槍枝行為。是依現存證據，
    亦無法證明被告於95年10月5 日將上開改造手槍藏放在其車
    輛右前輪懸吊系統處。
  (五)至於證人丁○○於本院證稱：95年10月5 日值班時，接獲有
    人打電話至派出所自動電話，檢舉一台白色自小客車，並具
    體講明車號，指稱該車停在六輕北門停車場，在自小客車右
    前輪懸吊系統處藏放槍械，看警方要不要處理。後來向主管
    報告後，前往六輕北門查看，主管表示要等他們下班，再來
    人贓俱獲，後來十一點多時，報案人又打電話來，由巡佐李
    建華以手機與報案人聯絡，表示車主已經將車開走，這段時
    間與報案人持續聯絡中，報案人又打電話來表示車子停在許
    厝寮，我們主管、巡佐李建華、吳文堂及我四個人才過去許
    厝寮等語甚詳（詳本院卷73、74、76頁）。然此部分證詞，
    僅得證明證人丁○○查獲起源及經過，尚無法證明上開扣案
    手槍，即為被告所藏放。是證人丁○○於本院證詞，亦無法
    為不利於被告之認定。
四、綜上所述，公訴人所指上揭證據，尚不足以證明被告有何違
    反槍砲彈藥刀械管制條例犯行。被告犯行，應屬不能證明，
    自應宣告被告無罪，以昭公允。
據上論斷，應依刑事訴訟法第301條第1項，判決如主文。
本件經檢察官蕭如娟到庭執行職務。
中　　華　　民　　國　　96　　年　　3 　　月　　23　　日
                  刑事第二庭    審判長法  官  林輝煌
                                      法  官  李貞瑩
                                      法  官  柯志民
以上正本證明與原本無異。
如不服本判決，應於判決收受後10日內，向本院提出上訴狀（須
附繕本）。
                                      書記官　魏輝碩
中　　華　　民　　國　　96　　年　　3 　　月　　23　　日
